【裁判字號】    98,訴,539
【裁判日期】    980623
【裁判案由】    發掘墳墓
【裁判全文】
臺灣板橋地方法院刑事判決               98年度訴字第539號
公  訴  人  臺灣板橋地方法院檢察署檢察官
被      告  乙○○
被      告  丙○○
上一  被告
選任辯護人  李建民律師
上列被告因發掘墳墓案件，經檢察官聲請簡易判決處刑（97年度
偵字第16791 號、第24745 號），本院認不宜，改依通常程序審
理，併判決如下：
    主  文
乙○○發掘墳墓，處有期徒刑陸月，如易科罰金，以新臺幣壹仟
元折算壹日。
丙○○無罪。
    事  實
一、乙○○明知座落於臺北縣三峽鎮○○段溪南小段第39號地號
    上之先祖墳墓，尚有其他宗親祭祀，竟於民國96年12月間，
    見其父林通雄與林清溪（另由檢察官為不起訴處分）於79年
    12 月16 日，就上開地號所簽訂之土地買賣契約書第3 條第
    3 項記載：若將屬於甲○○之先祖坐落於上開土地上之墳墓
    遷移，林清溪即依約支付新臺幣（下同）50萬元之報酬，乙○○為圖上開報酬，乃基於發掘墳墓之犯意，委由不知情之
    丙○○（被訴共同發掘墳墓犯行，後敘），挖掘上開墳墓，
    並將墳墓內之先祖骨灰罈移往桃園縣大溪鎮金面山聖德寶塔
    安置，隨後林清溪並依約支付50萬元報酬予丙○○，並由丙○○扣除遷移墳墓之工資135000元後，餘款交付予乙○○。
    嗣乙○○宗親甲○○於97年3 月25日下午2 時許，擬前往先
    祖墳墓掃墓時，發現該墳墓遭發掘，經報警處理始循線查悉
    上情。
二、案經甲○○訴由臺北縣政府警察局三峽分局報請臺灣板橋地
    方法院檢察署檢察官偵查聲請簡易判決處刑，本院認不宜，
    改依通常程序審理。
    理  由
甲、有罪部分：
一、訊據被告乙○○固供承委由被告丙○○遷移其先祖墳墓之事
    ，惟矢口否認有何發掘墳墓之犯意，辯稱：因伊父為先祖墳
    墓座落土地之所有權人，依父親與林清溪所簽訂之土地買賣
    契約書約定，如將座落於土地之公墓遷移，即可獲取報酬，
    是以伊依約遷移，且墳墓遷移後，被告丙○○亦將骨灰移至
    靈骨塔安置，伊並無蓄意破壞墳墓之犯意云云。經查，被告
    乙○○前開發掘墳墓之事實，迭據證人即告訴人甲○○於警
    訊、偵審中指訴甚詳，並有上開土地之登記簿謄本、土地買
    賣契約書、現場照片等件附卷為證。至被告乙○○雖以前開
    情詞置辯，惟訊以被告乙○○於審理中供承：知悉尚有其他
    宗親，因為並不認識其他宗親，故並未詢問或告知即委由丙○○遷墓，且伊父親生前積欠許多債務，在整理遺物時始知
    悉上開契約之約定，因要承擔父親債務，所以才會去遷移墳
    墓等語，顯見其為貪圖該買賣契約所訂遷移墳墓之報酬，明
    知尚有其他宗親，竟未經告知其他宗親遷葬之事，即擅自決
    定委由被告丙○○辦理遷移先祖墳墓，則其發掘墳墓之故意
    ，至為顯然，前開所辯，顯係事後卸責之詞，自不足採，從
    而罪證明確，被告犯行堪以認定。
二、核被告乙○○所為，係犯刑法第248 條第1 項之發掘墳墓罪
    。又被告乙○○委由不知情之丙○○為本件發掘、遷移墳墓
    犯行，為間接正犯。爰審酌被告乙○○為圖利私利而發掘先
    祖墳墓遷移他處，影響宗親祭祀權益，及其素行、犯罪所生
    之損害及迄未與告訴人達成和解等一切情狀，量處如主文所
    示之刑，並諭知易科罰金之折算標準。
乙、無罪部分：
一、聲請簡易判決處刑意旨略以：被告丙○○與被告乙○○共同
    基於發掘墳墓之犯意聯絡，由被告丙○○於96年12月間，在
    上開土地上挖掘該墳墓，並將墳墓內之被告乙○○先祖骨灰
    罈移往桃園縣大溪鎮金面山聖德寶塔安置，隨後林清溪並依
    約支付50萬元報酬予丙○○，並由丙○○扣除遷移墳墓之工
    資135000元後，餘款交付予被告乙○○。因認被告丙○○共
    同涉犯刑法第248 條第1 項之發掘墳墓罪云云。
二、按犯罪事實應依證據認定之，無證據不得認定犯罪事實；不
    能證明被告犯罪者，應諭知無罪之判決，刑事訴訟法第154
    條第2 項、第301 條第1 項分別定有明文。又認定不利於被
    告之事實，須依積極證據，苟積極證據不足為不利於被告事
    實之認定時，即應為有利於被告之認定，更不必有何有利之
    證據（最高法院30年上字第816 號判例要旨參照）；另刑事
    訴訟法第161 條第1 項規定：檢察官就被告犯罪事實，應負
    舉證責任，並指出證明之方法。因此，檢察官對於起訴之犯
    罪事實，應負提出證據及說服之實質舉證責任。倘其所提出
    之證據，不足為被告有罪之積極證明，或其指出證明之方法
    ，無從說服法院以形成被告有罪之心證，基於無罪推定之原
    則，自應為被告無罪判決之諭知。
三、公訴人認被告丙○○涉犯上開犯行，係以：被告丙○○於警
    訊、偵訊中之供述、告訴人甲○○於警訊、偵訊中之指訴、
    上開土地登記謄本、買賣契約書、現場照片等件為其論據。
    訊據被告丙○○堅決否認有何共同發掘墳墓犯行，辯稱：因
    林清溪戶籍設在伊家，當時乙○○來找林清溪，他要伊轉告
    林清溪稱之前買賣土地時，契約上有約定如將其上之墳墓遷
    走，可獲取50萬元報酬之事是否屬實，經伊轉告林清溪確定
    無誤，乙○○即委託伊將該土地上之先祖墳墓遷移，其後林
    清溪亦依約支付報酬，惟伊並不知乙○○尚有其他宗親，伊
    係見契約書上有此約定，確認沒有問題後，才動工移置等語
    。
四、經查，被告丙○○確係受被告乙○○委託始將上開土地上乙○○之先祖墳墓遷移等情，業據同案被告乙○○於偵查中供
    稱：96年12月間伊去找丙○○，經丙○○聯絡林清溪後，林
    清溪稱依照契約上約定該土地上的墓穴若遷移，他會給伊50
    萬元，96年12月下旬伊遂請丙○○去挖掘墳墓等語，核與同
    案被告林清溪於偵查中所稱：被告丙○○於96年12月間打電
    話問伊該土地上之墳墓如果遷移，是否要付50萬元，伊說伊
    會照契約約定履行，之後丙○○打電話給伊說已經遷移墳墓
    ，伊就拿50萬元交付予丙○○，伊從來沒有見過乙○○等語
    ，核均與被告丙○○所供之過程相符，足見被告丙○○僅係
    受被告乙○○之委託始為其處理先祖遷移墳墓之事，則其是
    否與被告乙○○有共同發掘墳墓之不法犯意，顯然有疑，再
    參以被告乙○○復供稱：與丙○○過去並不認識，係為遷移
    墳墓之事，要找林清溪，始與丙○○相識，且因丙○○從事
    殯葬業，所以才委託他遷墓，伊並無告知丙○○有無經過家
    族其他成員同意等語，是以被告丙○○因見乙○○提出其父
    與林清溪所訂定之土地買賣契約書記載有上開約定，業經向
    林清溪確認後，隨即進行墳墓遷移之事，則其對於乙○○是
    否尚有其他宗親，及其他宗親是否知悉乙○○欲遷移墳墓之
    事，衡情應無置喙之餘地，則其所辯僅係單純受僱遷移墳墓
    等語，應堪採信。
五、從而，聲請簡易判決處刑意旨所指被告丙○○涉有共同發掘
    墳墓之犯行，尚無積極證據足資證明，此外復查無其他證據
    足資認定被告丙○○有與被告乙○○共同為發掘墳墓之不法
    犯行，自屬不能證明被告丙○○犯罪，依首揭判例之說明，
    應為被告丙○○無罪判決之諭知。
據上論斷，應依刑事訴訟法第452 條、第299 條第1 項前段、第
301 條第1 項前段，刑法第248 條第1 項、第41條第1 項前段，
判決如主文。
本案經檢察官張慶林到庭執行職務
中    華    民    國    98    年    6     月    23    日
                刑事第二十二庭  審判長法  官  古 秋 菊
                                      法  官  賴 彥 魁
                                      法  官  徐 蘭 萍
上列正本證明與原本無異。
如不服本判決，應於判決送達後10日內敘明上訴理由，向本院提
出上訴狀 (應附繕本) ，上訴於臺灣高等法院。其未敘述上訴理
由者，應於上訴期間屆滿後20日內向本院補提理由書「切勿逕送
上級法院」。
                                      書記官  廖 美 紅
中    華    民    國    98    年    6     月    25    日
附錄本罪論罪科刑法條全文：
中華民國刑法第248條
（發掘墳墓罪）
發掘墳墓者，處 6 月以上 5 年以下有期徒刑。
前項之未遂犯罰之。


司法院資訊處製作；財團法人民間司法改革基金會備份。
